臺灣高等法院刑事判決　　　　　　　　　　　　　九十二年度上訴字第二一五０號
　　上　訴　人　臺灣板橋地方法院檢察署檢察官
　　被　　　告　乙○○
右上訴人因被告違反公司法案件，不服臺灣板橋地方法院九十一年度訴字第六三三號
，中華民國九十一年十二月十二日第一審判決（起訴案號：臺灣板橋地方法院檢察署
九十年度偵字第一七六七六號），提起上訴，本院判決如左：
    主  文
原判決關於乙○○違反公司法部分撤銷。
乙○○共同公司負責人，公司應收之股款，股東並未實際繳納，而以申請文件表明收
足，處拘役拾日，如易科罰金，以佰元折算壹日。
    事  實
一、緣民國八十九年十一月間，李宗坤（原名：李國忠，業經原審判決確定）、于竟
    成（業經原審判決確定）、甲○○（另審結）等人計劃設立公司，預定公司設立
    後名稱登記為易錢網全球財經投資顧問股份有限公司（下簡稱：易錢網公司），
    資本總額新臺幣（下同）五百萬元，李宗坤擔任易錢網公司登記之董事長負責人
    ，于竟成擔任易錢網公司實際負責人，甲○○擔任易錢網公司總經理。甲○○於
    八十九年十二月間，邀乙○○擔任該公司副總經理一職，並掛名為股東、董事，
    李宗坤、于竟成、甲○○、乙○○等人均明知公司申請設立登記時，對股東應收
    之股款應確實繳納，不得僅以申請文件表明收足，乙○○且因未給付任何股款予
    甲○○或他人，而對於該易錢網公司之掛名股東並未實際繳納應收股款之事，有
    所認識，竟答應甲○○之邀約，擔任成立後該公司之掛名股東、董事，李宗坤、
    于竟成、甲○○、乙○○等人遂基於共同犯意之聯絡，由案外人羅緣珠於九十年
    一月十七日將資金五百萬元存入易錢網公司籌備處設於臺北國際商業銀行西門分
    行之活期存款帳號0000000000000號之帳戶內（戶名：李國忠），
    隨後於九十年一月十九日再從上開帳戶內將五百萬元提出轉存入羅緣珠設於同行
    之帳戶內，李宗坤、甲○○即以該九十年一月十七日之存款證明，委由不知情之
    金叔安會計師出具易錢網公司資本確已收足之查核報告書（所附之設立登記股東
    繳納股款明細表記載：乙○○於九十年一月十七日繳納現金股款二十萬元），於
    九十年二月間，連同登記申請書、公司章程、股東名簿等相關資料，持以向經濟
    部中部辦公室申請辦理公司設立登記，而於九十年二月六日經審查核准設立登記
    。嗣經警調查易錢網公司違反期貨交易法案件時，發現上情。
二、案經內政部警政署刑事警察局移送臺灣板橋地方法院檢察署檢察官偵查起訴。
    理  由
一、訊據被告乙○○對於其應甲○○之邀約，擔任易錢網公司之掛名股東、董事，其
    本人並未繳納任何股款，其在該公司之實際職務為副總經理等事實，坦承不諱，
    惟另辯稱：整個公司是甲○○在運轉，我本來是受僱於易錢網公司，是副總，我
    剛開始一個月薪水三萬元，甲○○發不出薪水，要我加入股東，我不知道錢存入
    銀行又領出之事云云。經查：
    (一)易錢網公司籌備處設於臺北國際商業銀行西門分行之活期存款帳戶（戶名：李
      國忠），帳號為0000000000000號，於九十年一月十七日自案外
      人羅緣珠帳戶轉帳存入五百萬元，旋於同年月十九日即將該五百萬元以轉帳方
      式轉至羅緣珠設於同行帳戶內之事實，有臺北國際商業銀行西門分行九十年八
      月二十一日（九十）北商銀西字第一八九號函及所附之客戶歷史資料查詢明細
      表、九十一年七月二十九日（九十一）北商銀西字第一一六號函及所附羅緣珠
      取款憑條、存款憑條各一份在卷可證（見偵查卷第一六七頁至第一六八頁、原
      審卷第一七七頁至第一七八頁）。又根據九十年一月十七日之存款證明，由金
      叔安會計師出具易錢網公司資本確已收足之查核報告書（所附之設立登記股東
      繳納股款明細表記載：乙○○於九十年一月十七日繳納現金股款二十萬元），
      於九十年二月間連同登記申請書、公司章程、股東名簿等相關資料，持以向經
      濟部中部辦公室申請辦理公司設立登記，而於九十年二月六日經審查核准設立
      登記之事實，亦有易錢網公司基本資料查詢表、經濟部中部辦公室九十年八月
      一日經（九０）中辦三管字第０九０三０八九八０五０號函所附之易錢網公司
      查核報告書、李宗坤具名之股東繳納股款明細表、委託書、資產負債表、易錢
      網公司籌備處活期存款存摺各一份等附卷可稽（見偵查卷第一四九頁至第一五
      九頁）。又登記為股東之錢維恩、陳韋中及被告均未曾出資，亦經證人錢維恩
      、陳韋中二人先後於偵查及原審證述暨被告於原審供述明確（見偵查卷第一九
      五頁、原審卷第二一四頁至第二一五頁、第三四九頁至第三五０頁）。是顯見
      易錢網公司設立登記時之資金，係由案外人羅緣珠提供。同案被告甲○○、李
      宗坤於原審審理時雖有辯稱：有出股款及代其他人出股款云云，但其等始終無
      法提供其二人及各個股東出資之證明以及說明為何五百萬元之存款嗣又存回至
      羅緣珠帳戶內之事，所辯尚難採信。
    (二)被告乙○○於九十年五月三十一日之警詢中供稱：「我先暫不支新，我是八十
      九年十二月經甲○○介紹入股，公司九十年三月開始營業」云云（見偵查卷第
      二十頁背面至第二一頁正面），嗣於原審九十一年十月二十二日訊問時復供稱
      ：「我是股東，乾股，不知道股份多少，我沒有繳股本」等語（見原審卷第三
      四九頁至第三五０頁），迨至九十一年十一月二十八日原審審判期日，其始供
      稱：「我那時是掛名公司副總經理，對公司決策沒有辦法管，實際上都是甲○
      ○、于竟成在做，公司設立登記的事也是他們兩個人在辦，本來他們是請我當
      副總，但因薪水發不出來，我才答應當股東」云云（見原審卷第三六五頁），
      而附和同案被告甲○○等人先前所為「乙○○、吳阮弘、陳韋中、林建中等人
      因公司積欠他們薪水」云云之辯解。惟查：(1)被告乙○○於警詢中既稱其本人
      係不支薪，又何來欠薪之說。(2)若確有欠薪，則應有具體數字，並應與甲○○
      等人間有其薪資可抵充多少股款之約定，惟被告乙○○竟稱：不知股份多少云
      云，則所謂欠薪之說法，其真實性殊值得存疑。(3)訊以被告乙○○原定薪資為
      多少，其供稱：月薪三萬元云云，但若依其於警詢中供稱：其係於八十九年十
      二月間經甲○○邀請進入公司，則至申請公司設立登記時止，僅有二、三個月
      之時間，欠薪至多九萬元，又如何會登記其出資額達二十萬元之譜，二者差距
      過大，益見被告乙○○所辯因公司欠薪，其始答應當股東云云，應屬事後卸責
      之詞，尚不足採。
    (三)綜上，被告乙○○明知己未出資，而仍答應甲○○之邀約，擔任掛名股東，則
      其對於當時預定成立之易錢網公司掛名股東並未實際繳納應收股款之事，本應
      有所認識，是其與甲○○等人間就該公司股東並未實際繳納公司應收之股款而
      以申請文件表明收足之行為，應有犯意聯絡，所辯無犯罪故意，不足採信。
      本件事證明確，被告乙○○違反公司法犯行，洵堪認定。
二、論罪科刑部分：
    (一)按被告乙○○本件違反公司法犯罪行為完成後，原於八十六年六月二十五日修
      正同年月二十七日生效之公司法第九條第三項之罪，已於九十年十一月十二日
      修正為同條第一項之罪，且刑度有所變更（罰金刑提高），新法於九十年十一
      月十四日生效，是被告犯罪後法律已有變更。比較新舊法之結果，以舊法有利
      於被告，依刑法第二條第一項但書之規定，本案應適用八十六年六月二十七日
      施行之公司法第九條第三項規定論處，合先敘明。
    (二)被告乙○○登記為易錢網公司之董事，為該公司之登記負責人之一（見公司法
      第八條），核其所為，係犯八十六年六月二十七日施行之公司法第九條第三項
      之公司負責人未收足股款而以文件表明收足罪。被告乙○○與李宗坤、甲○○
      及無公司負責人身分關係之于竟成等人，關於此部分犯行，有犯意之聯絡及行
      為之分擔，均為共同正犯。
    (三)茲審酌被告乙○○犯本罪之動機係受甲○○之要求，犯罪所生之危害，事後坦
      承未繳納股款之態度，及甲○○、李宗坤此部分犯行於原審係判處拘役伍拾日
      等一切情狀，量處如主文所示之刑，並諭知易科罰金之折算標準。
三、撤銷改判之理由：
　　原審採信被告乙○○之辯解，以其未參與易錢網公司決策為由，而就被告乙○○
　  違反公司法犯行部分為無罪判決之諭知，容有未洽，檢察官提起上訴指摘原審判
    決此部分判斷不當，為有理由，應由本院予以撤銷改判。
四、適用之法律：
　　(一)刑事訴訟法第三百六十九條第一項前段、第三百六十四條、第二百九十九條第
　　　一項前段。
　　(二)八十六年六月二十七日修正施行之公司法第九條第三項、刑法第十一條前段、
      第二條第一項但書、第二十八條、第四十一條第一項前段、罰金罰鍰提高標準
      條例第二條。
本案經檢察官陳玉珍到庭執行職務。
中　　　華　　　民　　　國　　九十三　　年　　  十一　　月　 　十七 　　日
                              臺灣高等法院刑事第九庭
                                  審判長法  官  李  文  成
                                        法  官  官  有  明
                                        法  官  王  復  生
右正本證明與原本無異。
如不服本判決，應於收受送達後十日內向本院提出上訴書狀，其未敘述上訴之理由者
並得於提起上訴後十日內向本院補提理由書（均須按他造當事人之人數附繕本）。
                                        書記官  王  宜  玲
中　　　華　　　民　　　國　　九十三　　年　　 十一 　　月　　二十三　　日
附錄：本案論罪科刑法條全文
八十六年六月二十七日修正施行之公司法第九條第三項：
公司應收之股款，股東並未實際繳納，而以申請文件表明收足，或股東雖已繳納而於
登記後將股款發還股東，或任由股東收回者，公司負責人各處五年以下有期徒刑、拘
役或科或併科新臺幣六萬元以下罰金。
